【裁判字號】    89,竹簡,555
【裁判日期】    891214
【裁判案由】    清償借款
【裁判全文】
臺灣新竹地方法院民事判決                        八十九年度竹簡字第五五五號
    原      告  乙○○
    被      告  丙○○
    被      告  甲○○
右當事人間請求清償借款事件，本院判決如左：
    主    文
被告應給付原告新臺幣肆拾壹萬伍仟捌佰元，及自民國九十年五月五日起至清償日止
，按年息百分之五計算之利息。
訴訟費用由被告負擔。
    事實及理由
一、原告訴之聲明：如主文所示。
二、事實摘要：
  （一）原告起訴主張被告為夫妻關係，二人共同參加以原告為會首之互助會各一會
        ，會款每月新台幣（下同）二萬元，採外標制，連同會首共計二十八會，會
        期自八十八年二月至九十年五月止，約定每月五日標會，被告二人分別於八
        十八年五月五日及同年七月五日以三千二百元及三千元標得各該月會款。被
        告於得標後，即應依約定按月繳交會款，但被告自八十九年八月份起，即拒
        繳每月四萬二千六百元之會款，經原告與其他債權人向被告催討，被告二人
        於八十九年八月三十日自願切結同意分期償還。惟嗣後被告並未依協議書之
        內容履行，依協議書應由被告丙○○將其每月完整薪資提供出來償還欠款，
        但被告丙○○之薪資現每月已被其他債權人扣去三分之一，而此筆債務是八
        十九年五月即發生，則被告不應於同年八月間與原告為上開之協議，且被告
        丙○○係今年十月才將存摺交出來，是依協議書第五條之約定，全部欠款應
        視同到全部到期，應一次付清，並自八十九年八月一日起加計按年息百分之
        十計算之利息。而被告本積欠原告四十六萬二千元，但因原告未依協議履行
        ，故原告將其等所簽發一個月應繳之金額四萬六千二百元之本票，提出本票
        原告願自原會期到期即九十年五月五日起算，且僅按法定利率計算即可，為
        此裁定及強制執行，是目前被告僅積欠原告四十一萬五千八百元，而利息部
        分，爰提起本件訴訟，請求被告給付四十一萬五千八百元及自九十年五月五
        日起至清償日止，按年息百分之五計算之利息等情。並提出互助會約定書、
        互助會會員名冊、互助會會員名單、本院民事執行處通知、本院執行命令、
        切結書各一件及互助會得標單二份為證。
  （二）被告則以有依協議書將被告丙○○之薪資存摺交給原告，但印章仍是由其等
        保管。且係與原告簽訂協議書之後，才知道其等之另一債權人即訴外人曾淑
        櫻對被告丙○○提起訴訟，致被告丙○○之薪資自八十九年十月起每月均被
        扣三分之一予訴外人曾淑櫻，並非故意騙被告等語。
三、本院之判斷：
  （一）原告起主張被告為夫妻關係，二人共同參加以原告為會首之互助會各一會，
        會款每月二萬元，採外標制，連同會首共計二十八會，會期自八十八年二月
        起至九十年五月止，約定每月五日標會，被告二人分別於八十八年五月五日
        及同年七月五日以三千二百元及三千元標得各該月會款。惟被告於得標後，
        自八十九年八月份起，即拒繳死會會款，經原告與其他債權人向被告催討，
        被告二人旋於八十九年八月三十日與原告協議分期償還。然依協議內容應由
        被告丙○○將其每月完整薪資提供予原告及其他債權人，但被告丙○○之薪
        資現每月已被其他債權人扣去三分之一，且被告丙○○係今年十月才將存摺
        交出，故被告未依協議履行，依協議書第五條之約定，全部欠款應一次付清
        ，並加付遲延利息。為此，爰提起本件訴訟，請求被告給付四十一萬五千八
        百元及自九十年五月五日起至清償日止，按年息百分之五計算之利息等情；
        被告則以其等有依協議書將被告丙○○之薪資存摺交給原告。且被告係與原
        告簽訂協議書之後，才知道其等之另一債權人即訴外人曾淑櫻對被告丙○○
        提起訴訟，致被告之薪資自八十九年十月起每月均被扣三分之一予訴外人曾
        淑櫻，並非故意騙被告等語，資為抗辯。
  （二）原告主張被告為夫妻關係，二人共同參加以原告為會首之互助會各一會，會
        款每月二萬元，採外標制，連同會首共計二十八會，會期自八十八年二月起
        至九十年五月止，約定每月五日標會，被告二人分別於八十八年五月五日及
        同年七月五日以三千二百元及三千元標得該月會款。惟被告於得標後，自八
        十九年八月份起，即拒繳死會會款，經原告與其他債權人向被告催討，被告
        二人旋於八十九年八月三十日與原告協議分期償還之事實，業據其提出互助
        會約定書、互助會會員名冊、互助會會員名單、本院民事執行處通知、本院
        執行命令、切結書各一件及互助會得標單二份為證，復為被告所不爭執，自
        堪信為真實。
  （三）經查，依兩造所不爭執之協議書第一項已載明「具切書人願意每月提供壹人
        完整之薪資，即提供切結書人丙○○薪資存摺、印鑑章、提款卡等交由債權
        人推舉之代表二人乙○○、黃碧孌保留．．．」、第五項復載明「具切結書
        人等二人或連帶保證人，若違反前四項切結內容，全部欠款應視同壹次付清
        且自願自民國八十九年八月一日起加計利息（年息百分之十）」，有協議書
        乙紙在卷可稽，而被告亦自承由被告丙○○提供之薪資於八十九年十月起，
        已因訴外人曾淑櫻每月扣其上開薪資之三分之一，是被告既無法依協議書之
        約定履行，原告主張依協議書五項之約定，被告所積欠之會款應視同全部到
        期，而訴請被告一次給付，並加計遲延利息，自屬可採，被告以上開情詞置
        辯，要無足採。次查依協議書之記載，被告本積欠原告計四十六萬二千元，
        惟因被告未依協議書履行，故原告已將被告前所簽發之票面金額為四萬六千
        二百元本票持向本院聲請強制執行，並已執行完畢，是扣除此項金額後，被
        告尚欠原告四十一萬五千八百元，另本件借款已視為全部到期，業如前述，
        是原告請求被告除給付上開款項外，並自九十年五月五日起至清償日止，按
        年息百分之五計算之利息，並無不合。
  （四）從而，原告主張依契約之法律關係，訴請被告給付四十一萬五千八百元，及
        自九十年五月五日起至清償日止，按年息百分之五計算之利息，洵屬有據，
        應予准許。
  （五）本件為判決之基礎已臻明確，兩造其餘攻擊、防禦方法及提出未經援用之舉
        證，經本院審酌後，核與判決結果無影響，爰不一一論駁，附此敘明。
  （六）結論：本件原告之訴為有理由，依民事訴訟法第七十八條、第八十五條第一
        項前段，判決如主文。
中      華      民      國    八十九    年    十二    月      十四      日
                                  臺灣新竹地方法院新竹簡易庭
~B法      官  王鳳儀
右為正本，係照原本作成。
如對本判決上訴，須於判決送達後廿日內向本院提出上訴狀。
~B法院書記官  彭連喜
中      華      民      國    八十九    年    十二    月      十四      日


司法院資訊處製作；財團法人民間司法改革基金會備份。
